【裁判字號】    97,消債更,399
【裁判日期】    981224
【裁判案由】    更生事件
【裁判全文】
臺灣士林地方法院民事裁定           97年度消債更字第399號
債  務  人  甲○○
上列當事人聲請更生事件，本院裁定如下：
    主  文
聲請駁回。
聲請費用由聲請人負擔。
    理  由
一、按更生之聲請，如債務人經法院通知，無正當理由而不到場
    ，或到場而不為真實之陳述，或拒絕提出關係文件或為財產
    變動狀況之報告，消費者債務清理條例第46條第3 款定有明
    文。又聲請更生或清算不合程式或不備其他要件者，法院應
    以裁定駁回之，但其情形可以補正者，法院應定期間先命補
    正，復為同條例第8 條所明定。是債務人於法院裁准消費者
    債務清理程序開啟前，基於謀求自身經濟生活更生之目的，
    當以積極誠實之態度，配合法院進行各項程序。法院雖依本
    條例第10條之規定，有依職權調查必要之事實及證據之責，
    然基於債務人對自身財務、信用、工作之狀況，本應知之最
    稔之理，且按同條例第44條、第82條及第46條第3 款之意旨
    ，苟債務人怠於配合法院調查，或有不實陳述，且有礙法院
    關於債務人是否有不能清償債務？或有無不能清償之虞？或
    毀諾可否歸責之判斷者，法院亦得駁回債務人之聲請，顯見
    本條例藉由課予債務人協力義務之方式，以示其確有債務清
    理之誠意。
二、聲請意旨略以：聲請人前曾依金融主管機關協調成立之中華
    民國銀行公會會員「辦理消費金融案件無擔保債務協商機制
    」與中國信託商業銀行股份有限公司成立協商，約定聲請人
    應自民國95年12月起，分80期按月清償新臺幣（下同）2 萬
    2,762 元。惟聲請人95年度全年所得僅8 萬5,878 元，96年
    度每月薪資平均僅2 萬5,195 元，然其每月必要支出，再加
    上協商條件2 萬2,762 元顯已超過每月收入，實非聲請人所
    能負擔，故於勉強繳付11期後毀諾，是聲請人確係有不可歸
    責於己之事由，致履行顯有重大困難之情事。又本件無擔保
    或無優先權之債務總額未逾1,200 萬元，復未經法院裁定開
    始清算程序或宣告破產，為此爰向本院聲請更生等語。
三、經本院審查聲請人之更生聲請狀及所附資料，認有諸多疑點
    尚待釐清，故裁定命聲請人補正及據實報告相關待查事項，
    然聲請人雖均具狀說明，並補具相關資料在案，惟本院細繹
    聲請人之說明暨所附資料，加以勾稽參比，俱見聲請人容有
    頗多未據實報告之處，足徵聲請人顯然欠缺進行更生之誠意
    ，並有礙本院關於其是否不能清償債務或有不能清償之虞及
    毀諾可否歸責之判斷，茲分敘於后：
  (一)本院於98年6 月9 日命聲請人補正說明，其於95年11月17日
    與陳文華協議拆夥，該切結書載明聲請人可取得現金25萬元
    、11月租金3 萬7,000 元支票一張及手提電腦一台，聲請人
    是否已取得？何時取得？又如何運用？何以未在財產及收入
    狀況說明書中說明？聲請人則回覆略以，有關所退回25萬元
    資金之部分，聲請人分20次償還母親友人周美玉每月1 萬元
    云云，顯見聲請人所償還之總價金僅20萬元，另5 萬元之部
    分則未見說明，抑且觀諸聲請人所附上之每期匯款單據（見
    本院卷第188 頁），其中顯示聲請人永豐銀行（代號：807
    ）帳號0000000000000000之帳戶，於96年7 月23日匯款1 萬
    元後，尚有餘額29萬7,298 元，復與聲請人前於97年11月26
    日所稱，聲請人於96年1 月4 日至溢麗地毯工作…薪水2 萬
    592 元，實不足以支付每月協商款項2 萬2,762 元，皆由母
    親幫助聲請人代付部分款項，當時友人介紹至工信工程股公
    司，薪資略為調升至2 萬4,788 元，每月雖有餘額2,026 元
    （見本院卷第117 頁）等情，迥不相牟，是聲請人對其收入
    狀況及是否尚有其他經濟來源顯有隱匿未據實陳報之情事，
    實欠缺進行更生之誠意，並有礙本院關於聲請人是否確屬不
    清償債務或有不能清償之虞之判斷，亦有礙本院關於聲請人
    毀諾可否歸責之認定。
  (二)另本院於98年10月21日再命聲請人據實補正說明，債務人所
    有在郵局、金融機構所開立存款帳戶（台北第一信用合作社
    、永豐銀行、台北富邦銀行、萬泰商業銀行）之聲請前2 年
    存摺封面及內頁影本（須附完整內頁資料並補登存摺至本裁
    定送達日之後），聲請人雖均具狀說明，並補具相關資料，
    惟聲請人所附者，僅有郵局、台北富邦銀行之存摺封面及內
    頁影本，而提出之永豐銀行（代號：807 ）帳號0000000000
    00000 之帳戶，雖有存摺封面，然其內頁影本僅有一頁，亦
    未補登存摺至上開裁定送達日之後，甚者，並與上揭永豐銀
    行（代號：807 ）帳號0000000000000000之帳戶相異，況經
    本院依職權函查聲請人之金融帳戶開戶資料，亦顯示聲請人
    共有11家之金融帳戶開戶資料（見本院卷第209 頁），足徵
    聲請人並未以積極誠實之態度，配合本院進行調查程序，實
    欠缺進行更生之誠意，此亦有礙本院關於聲請人是否確屬不
    清償債務或有不能清償之虞及其毀諾可否歸責之判斷，至為
    瞭然。
四、據上論結，聲請人經本院命其提出並說明財產之變動及實際
    狀況，並未據實說明及陳報，復有隱匿之情，已違反消債條
    例第46條第3 款之規定，並有礙本院關於聲請人是否確屬不
    清償債務或有不能清償之虞及其毀諾可否歸責之判斷，依上
    開說明，應駁回其更生之聲請。
五、爰裁定如主文。
中    華    民    國    98    年    12    月    24    日
                  民事第二庭  法      官  周群翔
上為正本係照原本作成。
如不服本裁定，應於裁定送達後10日內，以書狀向本院提出抗告
，並繳納抗告費新臺幣1千元。
中    華    民    國    98    年    12    月    24    日
                              書  記  官  周嫣蘋

司法院資訊處製作；財團法人民間司法改革基金會備份。
